臺灣高雄地方法院刑事判決　　　　　　　96年度訴字第2520號
公　訴　人　臺灣高雄地方法院檢察署檢察官
被　　　告　甲○
上列被告因違反毒品危害防制條例案件，經檢察官提起公訴（96
年度毒偵字第3338號）及移送併辦（96年度毒偵字第5518號），
被告於本院準備程序中就被訴事實為有罪之陳述，經詢問當事人
意見，合議庭裁定由受命法官依簡式審判程序獨任審理，本院判
決如下：
    主  文
甲○施用第一級毒品，累犯，處有期徒刑拾月，減為有期徒刑伍
月，如易科罰金，以新臺幣壹仟元折算壹日。扣案之海洛因壹包
（驗後淨重零點零壹陸公克）沒收銷燬之。
    事  實
一、甲○曾於民國92年間因施用毒品案件，經本院裁定送觀察、
    勒戒後，認無繼續施用毒品之傾向，於92年9 月4 日執行完
    畢釋放。又於94年間因施用第一、二級毒品案件，經本院以
    94年度訴字第2138號分別判處有期徒刑8 月、3 月，定應執
    行刑為有期徒刑10月確定，於95年7 月23日執行完畢，翌日
    出監。詎仍不知悔改，於觀察、勒戒執行完畢釋放後5 年內
    ，復基於施用第一級毒品海洛因之犯意，自96年2 月5 日17
    時許起至同年3 月23日某時止，在高雄縣美濃鎮○○○道路
    上等地，以摻於香菸中吸食之方式，反覆施用第一級毒品海
    洛因多次，平均2 天施用1 次。嗣於96年2 月6 日17時20分
    許，在高雄縣美濃鎮吉頂23之11號前為警查獲，並扣得其所
    有海洛因1 包（驗前淨重0.044 公克，驗後淨重0.016 公克
    ）；復於96年3 月23日19時33分許，因為列管毒品調驗人口
    ，經警通知採尿送驗，檢驗結果呈嗎啡陽性反應而查獲。
二、案經高雄縣政府警察局旗山分局、六龜分局分別報請臺灣高
    雄地方法院檢察署檢察官偵查起訴及移送併辦。
    理  由
一、按本件被告甲○所犯係死刑、無期徒刑、最輕本刑為3 年以
    上有期徒刑以外之罪，其於準備程序就前揭被訴事實為有罪
    之陳述，經受命法官告知簡式審判程序之旨，並聽取其與公
    訴人之意見後，本院認無不得或不宜改依簡式審判程序進行
    之情形，爰依刑事訴訟法第273 條之1 第1 項規定，裁定本
    件由受命法官獨任進行簡式審判程序，合先敘明。
二、上揭犯罪事實，業據被告於偵訊及本院審理時坦承不諱，且
    被告於96年2 月6 日17時20分許為警查獲後經採尿送驗，及
    於96年3 月23日19時33分許經警通知採尿送驗，檢驗結果均
    呈嗎啡陽性反應，有台灣檢驗科技股份有限公司濫用藥物尿
    液檢驗報告、正修科技大學超微量研究科技中心檢驗報告各
    1 份、代碼對照表2 份附卷可稽，又扣案之白色粉末1 包（
    驗前淨重0.044 公克，驗後淨重0.016 公克）送驗結果，確
    為第一級毒品海洛因無誤，有高雄市立凱旋醫院濫用藥物成
    品檢驗鑑定書1 份在卷可考，足認被告之自白與事實相符，
    本件事證明確，其犯行洵堪認定。
三、按海洛因為毒品危害防制條例第2 條第2 項第1 款所稱之第
    一級毒品，不得施用、持有。次按，犯毒品危害防制條例第
    10條施用第一級、第二級毒品之罪者，檢察官應聲請法院裁
    定，令被告入勒戒處所觀察、勒戒，經觀察、勒戒後，檢察
    官依據勒戒處所之陳報，認受觀察、勒戒人無繼續施用毒品
    傾向者，應即釋放，並為不起訴之處分；認受觀察、勒戒人
    有繼續施用毒品之傾向者，檢察官應聲請法院裁定令入戒治
    處所強制戒治，其期間為6 個月以上，至無繼續強制戒治之
    必要為止，但最長不得逾1 年，強制戒治期滿，應即釋放，
    由檢察官為不起訴之處分。觀察、勒戒或強制戒治執行完畢
    釋放後，5 年內再犯第10條之罪者，應依一般刑事訴訟程序
    予以起訴論罪科刑，此觀諸毒品危害防制條例第20條第1 項
    、第2 項、第23條第1 項、第2 項規定自明。被告既有如犯
    罪事實欄所示之觀察、勒戒前科，有臺灣高等法院被告前案
    紀錄表1 份在卷可佐，其於觀察、勒戒執行完畢釋放後5 年
    內，再犯本件施用毒品案件，依前述規定自應予以起訴論罪
    科刑。是核被告所為，係犯毒品危害防制條例第10條第1 項
    施用第一級毒品罪。又按刑事法若干犯罪行為態樣，本質上
    原具有反覆、延續實行之特徵，立法時既予特別歸類，定為
    犯罪構成要件之行為要素，則行為人基於概括之犯意，在密
    切接近之一定時、地持續實行之複次行為，倘依社會通念，
    於客觀上認為符合1 個反覆、延續性之行為觀念者，於刑法
    評價上，即應僅成立1 罪。學理上所稱「集合犯」之職業性
    、營業性或收集性等具有重複特質之犯罪均屬之，例如經營
    、從事業務、收集、販賣、製造、散布等行為概念者是（最
    高法院95年度台上字第1079號判決意旨參照），亦即立法者
    已將本質上具有反覆、延續實行之特徵予以特別歸類而定為
    犯罪構成要件之行為要素，且依社會通念於客觀上認為符合
    1 個反覆、延續性之行為觀念者，即應僅成立集合犯之1 罪
    。是毒品危害防制條例既依成癮性、濫用性及對社會危害性
    而將毒品分為四級，且僅規定處罰施用第一、二級毒品，足
    見毒品危害防制條例所處罰施用第一、二級毒品，其構成要
    件之行為要素係具有成癮、濫用之反覆、延續實行，且依社
    會通念於客觀上認為符合1 個反覆、延續性之行為觀念，於
    刑法評價上，即應僅成立「集合犯」之1 罪。準此，施用毒
    品既屬集合犯之習慣犯性質，本件被告雖有多次施用毒品行
    為，亦僅論以1 次構成要件之施用毒品行為，附此敘明。被
    告持有第一級毒品之低度行為，應為施用第一級毒品之高度
    行為所吸收，不另論罪。被告曾有如犯罪事實欄所示之論罪
    科刑前科，此有上開前案紀錄表在卷可參，其於有期徒刑執
    行完畢後5 年內，故意再犯本件有期徒刑以上之罪，為累犯
    ，應依刑法第47條第1 項規定加重其刑。又除起訴書所載被
    告於96年2 月5 日17時許施用海洛因1 次之犯行業經檢察官
    起訴外，其餘如犯罪事實欄所載之多次施用海洛因犯行（包
    括移送併辦部分）雖未據檢察官起訴，然與前揭被訴犯行為
    「集合犯」之單純1 罪，已如前述，自為本件起訴效力所及
    ，本院應併予審究。爰審酌被告經觀察、勒戒及論罪科刑後
    ，仍未能戒絕毒癮，顯見戒絕毒癮之意念非堅，惟念其於犯
    罪後坦承犯行，態度良好，且施用毒品行為，乃屬對自身健
    康之戕害行為，及其犯罪動機、目的、手段等一切情狀，量
    處如主文所示之宣告刑。又被告犯罪之時間在96年4 月24日
    以前，合於中華民國96年罪犯減刑條例規定之減刑條件，應
    依該條例第2 條第1 項第3 款規定，減其刑期2 分之1 ，並
    斟酌被告犯罪情節、職業、經濟狀況等一切情形，諭知易科
    罰金之折算標準，以資懲儆。扣案之白色粉末1 包（驗前淨
    重0.044 公克，驗後淨重0.016 公克），經檢驗結果為海洛
    因，已如前述，且係被告所有供其施用之物，業據其於警、
    偵訊時自承在卷，應依毒品危害防制條例第18條第1 項前段
    規定，不問屬於犯人與否，均沒收銷燬之，至鑑驗耗損之毒
    品因已滅失，自無庸宣告沒收銷燬。
據上論斷，應依刑事訴訟法第273 條之1 第1 項、第284 條之1
、第299 條第1 項前段，毒品危害防制條例第10條第1 項、第18
條第1 項前段，刑法第11條、第47條第1 項、第41條第1 項前段
，中華民國96年罪犯減刑條例第2 條第1 項第3 款、第7 條、第
9 條，判決如主文。
本件經檢察官洪瑞芬到庭執行職務。
中　　華　　民　　國　　96　　年　　8 　　月　　22　　日
                  刑事第二庭      法　官  楊筑婷
以上正本證明與原本無異。
如不服本判決應於收受本判決後10日內向本院提出上訴書狀，並
應敘述具體理由，如未敘述上訴理由者，應於上訴期間屆滿後20
日內補提理由書狀於本院（均須按他造當事人之人數附繕本）「
切勿逕送上級法院」。
中　　華　　民　　國　　96　　年　　8 　　月　　22　　日
　　　　　　　　　　　　　　　　  書記官　林靜慧
附錄本判決之論罪法條：
毒品危害防制條例第10條
施用第一級毒品者，處6月以上5年以下有期徒刑。
施用第二級毒品者，處3年以下有期徒刑。
